【裁判字號】    99,易,20
【裁判日期】    990427
【裁判案由】    妨害自由等
【裁判全文】
臺灣板橋地方法院刑事判決                99年度易字第20號
公  訴  人  臺灣板橋地方法院檢察署檢察官
被      告  丙○○
上列被告等因妨害自由案件，經檢察官提起公訴（98年度偵字第
15116號），本院判決如下：
    主  文
丙○○犯傷害罪，處拘役參拾日，如易科罰金，以新臺幣壹仟元
折算壹日。扣案刀子壹把沒收。又犯強制罪，處拘役肆拾日，如
易科罰金，以新臺幣壹仟元折算壹日。應執行拘役陸拾日，如易
科罰金，以新臺幣壹仟元折算壹日。扣案刀子壹把沒收。
    事  實
一、丙○○於民國98年7 月間居住在臺北縣土城市○○街17號7
    樓，而甲○○、乙○○夫婦則居住在同棟臺北縣土城市○○
    街15號10樓，98年7 月9 日23時50分許，甲○○、乙○○至
    丙○○上開住處門口洽談停車事宜，雙方因而發生口角，甲○○、乙○○見協商未果，遂離開欲返回住處，嗣行至7 樓
    ，思及車輛尚未停妥，遂搭乘電梯欲至地下室停車。而丙○○因前開事端而心生不快，明知揮動菜刀可能傷及他人，猶
    基於傷害之犯意，持其所有刀子1 把站在電梯門口，俟甲○○、乙○○所乘電梯行至4 樓，丙○○開啟電梯門，並在電
    梯門口揮舞刀子，因該刀逼近甲○○胸口，甲○○遂出手攔
    阻奪刀，反遭丙○○持刀劃傷，甲○○因而受有右手撕裂傷
    2.5 公分之傷害。甲○○、乙○○欲關閉電梯門離開，丙○○另基於妨害人行使權利之犯意，出言辱罵甲○○、乙○○
    ，並恫稱：「我隨時可以讓你死」等語，且以手阻擋電梯門
    關閉，甲○○、乙○○因電梯門無法關閉，丙○○復持刀阻
    擋在電梯門口而無法離開，因而心生畏懼，丙○○以此脅迫
    方式，妨害甲○○、乙○○自由離去之權利。嗣同年月22日
    ，甲○○、乙○○向警申告，經警扣得前開丙○○所有之刀
    子1 把。
二、案經甲○○訴由臺北縣政府警察局土城分局報請臺灣板橋地
    方法院檢察署檢察官偵查起訴。
    理  由
一、證據能力部分：
  (一)按被告以外之人於審判外之言詞或書面陳述，除法律有規定
    者外，不得作為證據；被告以外之人於偵查中向檢察官所為
    之陳述，除顯有不可信之情況者外，得為證據；又被告以外
    之人於審判外之陳述，雖不符刑事訴訟法第159 條之1 至第
    159 條之4 之規定，而經當事人於審判程序同意作為證據，
    法院審酌該言詞陳述或書面陳述作成時之情況，認為適當者
    ，亦得為證據；當事人、代理人或辯護人於法院調查證據時
    ，知有第159 條第1 項不得為證據之情形，而未於言詞辯論
    終結前聲明異議者，視為有前項之同意，刑事訴訟法第159
    條第1 項、第159 條之1 第2 項、第159 條之5 分別定有明
    文。
  1.證人甲○○、乙○○於警詢時所為之證述，為審判外之陳述
    而屬傳聞證據，被告於本院準備程序中同意前開證人於警詢
    時所為之陳述作為證據，本院審酌上開傳聞證據應無重大瑕
    疵且與事實相符，依前開法條規定，均有證據能力。
  2.證人甲○○、乙○○於檢察官偵查中以證人身份所為之陳述
    ，係經具結後向檢察官所為，並非檢察官非法取供而得，其
    斯時所為陳述，亦無顯不可信之情況，自得作為證據。
  (二)卷附扣押筆錄、扣押物品目錄表、診斷證明書、勘驗筆錄、
    現場監視器翻拍照片，查並無不得作為證據之事由，依法自
    得作為證據。
二、認定事實之依據：
  (一)訊據被告坦承其於上開時、地，與甲○○、乙○○因停車事
    宜有所不快，嗣其持刀在4 樓電梯門口揮舞，甲○○出手拉
    扯刀子，刀子因而劃傷甲○○手部虎口，其與甲○○、乙○○在電梯口理論等情不諱，惟矢口否認有何傷害、強制犯行
    ，辯稱：甲○○、乙○○深夜突至伊住處，伊剛入眠便被吵
    醒，一時慌張而取刀自衛，伊並無傷害之意，因對方稱欲找
    人來，伊一時情急才外出理論，爭吵中不慎劃傷甲○○。伊
    以手擋住電梯，係欲與甲○○理論，並無不讓甲○○離開之
    意，伊與甲○○並無冤仇，伊未稱要讓其死等語，伊並無傷
    害及強制犯行云云。
  (二)經查：
  1.上開事實，業據證人甲○○於警詢、檢察官偵查中及本院審
    理時證述：98年7 月間，伊居住在臺北縣土城市○○街15號
    10樓，98年7 月9 日23時50分許，伊與其妻乙○○返回住處
    地下室無法停車，乙○○遂上樓至臺北縣土城市○○街17號
    4 樓被告丙○○住處欲請被告丙○○改善停車方式，伊久候
    未見乙○○下樓，伊遂前往被告丙○○住處，被告丙○○即
    出言辱罵，渠等見洽談未果遂欲返家，渠等行至7 樓，乙○○思及渠等車輛尚未停妥，遂自7 樓搭乘電梯欲至地下室停
    車，同日23時55分許，電梯行至4 樓時，電梯門開啟，被告
    丙○○持刀站在電梯門外並出言辱罵，被告丙○○揮舞刀子
    接近伊胸前，伊便以手抵擋並欲奪刀，然遭刀子劃傷右手，
    伊因而受有右手撕裂傷之傷勢。乙○○按電梯按鍵欲關閉電
    梯門，然被告丙○○擋住電梯門，電梯門無法關閉，其以言
    「我隨時可以讓你死」等語恫嚇，因被告將門擋住，渠等無
    法離開等語綦詳（見98年度偵字第24450 號偵查卷第5 至6
    頁、第25頁、本院99年4 月6 日審判筆錄），證人乙○○於
    警詢、檢察官偵查中及本院審理時證述：98年7 月間，伊居
    住在臺北縣土城市○○街15號10樓，98年7 月9 日23時50分
    許，伊至臺北縣土城市○○街17號4 樓被告丙○○住處欲請
    被告丙○○改善停車方式，甲○○因久候未見伊下樓，遂上
    樓尋伊，被告丙○○即出言辱罵，渠等見洽談未果遂欲返家
    ，行至7 樓時思及渠等車輛尚未停妥，遂自7 樓搭乘電梯欲
    至地下室停車，電梯行至4 樓時，電梯門開啟，被告丙○○
    持刀站在電梯門外破口大罵，後被告丙○○刀子接近甲○○
    胸前，甲○○以手阻擋，然遭刀子劃傷。伊欲關閉電梯門離
    開，然被告丙○○擋住電梯門不讓渠等離去，且出言恫稱隨
    時讓你們死等語綦詳（見前開偵查卷第7 至8 頁、第26頁、
    本院99年4 月6 日審判筆錄）。證人甲○○、乙○○所述情
    節互核相符，復有亞東紀念醫院診斷證明書1 紙在卷可參，
    又被告亦自承其於前開時、地，與甲○○、乙○○因停車問
    題發生爭執，其嗣後亦持刀在4 樓電梯口揮舞，所持刀子確
    有劃傷甲○○手部等情不諱，亦與證人甲○○、乙○○所述
    被告持刀揮舞傷及甲○○一節相符，益佐證人甲○○、乙○○所述此節為實。再甲○○、乙○○所搭乘電梯之門開啟後
    ，被告持刀站立電梯門外，舉刀指向甲○○，雙方發生爭執
    。被告丙○○突以手持刀指向甲○○之方式進入電梯，該刀
    指至甲○○胸前時，甲○○即以手抓住被告丙○○持刀之手
    ，雙方發生拉扯並一同退出電梯外，2 人停止拉扯，被告丙○○站在電梯外，甲○○進入電梯內並注視受傷之手部，乙○○按壓電梯按鍵鍵長達2 分3 秒，電梯門關閉時，被告丙○○即以雙手阻擋電梯門，電梯門打開後，被告丙○○持續
    站在門外，不時以手持刀指向甲○○，並與甲○○、乙○○
    爭執，前開過程歷時3 分15秒等情，亦有現場監視器畫面翻
    拍照片（見前開偵查卷第15至20頁）、勘驗筆錄（見98年度
    調偵字第1995號偵查卷第9 頁）在卷可按，足佐證人甲○○
    、乙○○所述被告丙○○持刀揮舞傷及甲○○，復阻擋電梯
    關閉，以致甲○○、乙○○無法離去等情為實。被告丙○○
    為智識正常之成年人，當可理解其持刀揮舞極易造成他人受
    傷，其猶持刀揮舞，果造成甲○○受傷，其傷害之意至明。
    再被告丙○○於甫與甲○○、乙○○因停車問題有所爭執後
    ，旋持刀在電梯門外等候，復於與甲○○、乙○○遭遇後，
    揮刀相向，任何人處於甲○○、乙○○之處境下，均會選擇
    走避離開現場，而依證人甲○○、乙○○前開所述，佐以現
    場監視器畫面翻拍照片，甲○○、乙○○在電梯內確有試圖
    關閉電梯門之舉，然被告丙○○猶站立電梯門口阻擋電梯門
    關閉，其確有阻止妨礙甲○○、乙○○離去之舉無疑。被告
    辯稱其無傷害、強制犯意云云，自屬無稽。又被告丙○○自
    承事發當時，其欲與甲○○、乙○○2 人理論，而其復持刀
    相向，可見當時情勢必定劍拔弩張，被告丙○○絕無可能心
    平氣和與甲○○、乙○○交談，況被告丙○○復有阻擋電梯
    門關閉之舉，其阻止甲○○、乙○○離去之意甚明，於此情
    況下，其亟有可能出言恫嚇以達嚇阻甲○○、乙○○，證人
    甲○○、乙○○所述被告丙○○出言恫嚇一節並無違常。況
    被告丙○○前開傷害、強制犯行業經監視器拍攝無遺，其犯
    行甚為明確，證人甲○○、乙○○實無必要甘冒偽證重責而
    虛構前開情勢羅織被告丙○○犯行，證人甲○○、乙○○所
    述被告丙○○出言恫嚇等情自屬可信。綜前，被告丙○○確
    於前開時、地持刀傷害甲○○，復出言恫嚇及阻擋甲○○、
    乙○○2 人離去等情，堪以認定。
  2.另被告丙○○辯稱其持刀係為自衛云云。然被告丙○○係於
    甲○○、乙○○離開其住處後行至7 樓復搭乘電梯至4 樓時
    ，其始持刀在4 樓電梯門外等候一節，為被告丙○○供認不
    諱，且據證人甲○○、乙○○證述明確，甲○○、乙○○既
    已離開雙方爭執處所，顯無危害被告丙○○之情形。況縱有
    被告丙○○所稱甲○○、乙○○欲找人來云云，然其既在住
    處屋內，大可閉門不開或利用住處電話報警求援，甲○○、
    乙○○不得其門而入，豈能有何作為，亦無所謂危害可言，
    而被告丙○○竟於渠等前開爭執過後另行持刀在4 樓等候而
    另起衝突，顯無其所稱自衛情狀，被告丙○○前開所辯，要
    係諉責之詞，自無可採。
  (三)綜上所述，本件事證明確，被告丙○○上開犯行，洵堪認定
    ，應依法論科。
三、刑法第305 條之恐嚇罪，係指單純以將來加害生命、身體、
    自由、名譽、財產之事，恐嚇他人致生危害於安全者而言，
    如對於他人之生命、身體等，以現實之強暴脅迫手段加以危
    害要挾，使人行無義務之事或妨害人行使權利，應構成刑法
    第304 條之強制罪，而非同法第305 條之恐嚇安全罪（參最
    高法院72年臺上字第5618號判決）。核被告丙○○所為，係
    犯刑法第277 條第1 項傷害罪、第304 條第1 項之強制罪。
    被告丙○○基於一主觀犯意，於時空密集之情況下，以客觀
    上可認係一行為之舉動同時妨害甲○○、乙○○2 人離去，
    為想像競合犯，應依刑法第55條從一重處斷。被告所為傷害
    、強制犯行，犯意各別，行為互殊，客觀上彼此可分，應分
    論併罰。被告妨害甲○○、乙○○離去過程中，雖出言恫嚇
    ，然參諸前揭說明，該恐嚇危害安全之犯行，應係強制罪之
    部分行為，自毋庸另予論罪，公訴人認被告所為另構成刑法
    第305 條恐嚇罪，並認與前開論罪部分具有想像競合犯之裁
    判上一罪關係，容有未洽，併此敘明。爰審酌被告丙○○不
    思以理性平和方式解決糾紛，動輒持刀相向，所為自屬非是
    ，暴戾之氣亦無可長，惟衡其並無前科，素行尚可，告訴人
    甲○○所受之傷勢為2.5 公分撕裂傷，犯後雖否認犯行，惟
    表示願給付甲○○26,000元以為和解，然甲○○要求被告丙○○賠償60,000元而未達成和解，被告丙○○非全無悔意，
    及其犯罪動機、手段、妨害甲○○、乙○○離去之時間非長
    ，所生損害尚非重大等一切情狀，量處如主文所示之刑及定
    其應執行之刑，並諭知易科罰金之折算標準。扣案刀子1 把
    ，係被告丙○○所有，持以劃傷甲○○所用之物一情，業據
    被告丙○○於本院審理時供陳在卷（見本院99年4 月6 日審
    判筆錄），爰依刑法第38條第1 項第2 款諭知沒收。
據上論斷，依刑事訴訟法第284 條之1 、第299 條第1 項前段，
刑事訴訟法第299 條第1 項前段、第，刑法第277 條第1 項、第
304 條第1 項、第55條、第51條第5 款、第41條第1 項前段、第
38 條 第1 項第2 款，刑法施行法第1 條之1 第1 項、第2 項前
段，判決如主文。
本案經檢察官李美金到庭執行職務。
中    華    民    國    99    年    4     月    27    日
                  刑事第十二庭   法  官  何燕蓉
如不服本判決，應於判決送達後10日內敘明上訴理由，向本院提
出上訴狀 (應附繕本) ，上訴於臺灣高等法院。其未敘述上訴理
由者，應於上訴期間屆滿後20日內向本院補提理由書「切勿逕送
上級法院」。
上列正本證明與原本無異。
                                 書記官   王元佑
中    華    民    國    99    年    4     月    27    日

司法院資訊處製作；財團法人民間司法改革基金會備份。
